---
title: "Laboratorio GLM"
output:
  html_document: default
  html_notebook: default
---


```{r setup, include = FALSE}
knitr::opts_chunk$set(eval = FALSE)
library(ggplot2)
library(GGally)
library(ggfortify)
```

# FloraciÛn de un pasto en el bosque aprovechado forestalmente

Los datos corresponden a n˙mero de inflorescencias por planta de *Phleum alpinum*,
una especie de *Poaceae* (pasto para la plebe), y otras variables, n˙mero de 
macollos, circunferencia de planta, biomasa a√©rea y ambiente donde crecia la 
planta: V = Bosque Virgen, D = Dentro de Agregado, C = Cerca de Agregado, 
L = Lejos de Agregado. La luz y precipitaciones que llegan al suelo siguen esta
relaciÛn L>C>D>V. 
Una de las preguntas de interÈs es saber cÛmo el ambiente afecta el Èxito
reproductivo de las plantas. Una forma ser√≠a ver en que ambientes tiene m√°s
inflorescencias las plantas.

```{r cargar-phleum}
phfinal <- read.csv("../cache/phfinal.csv", header = T)
```

Como primer paso, vamos a realizar un gr√°fico exploratorio de todas las
variables.

```{r}
ggpairs(phfinal)
```
## Ejercicio 1
¬øQu√© relaciones encuentran entre las variables? ¬øHay algo que llame su atenci√≥n?


Si entre las cosas que llamaron su atenci√≥n se encuentra un punto en `Circ`
(circunferencia), contestaron una parte de la pregunta anterior bien. 
Si vemos el dato:

```{r}
phfinal[which(phfinal$Circ>100), "Circ"]
```

y lo comparamos con los dem√°s:


```{r}
phfinal[, "Circ"]
```

Resulta muy factible que quien entr√≥ los datos haya olvidado poner la coma 
decimal donde correspond√≠a (¬øQui√©n habr√° sido?). Vamos a arreglarlo:


```{r}
phfinal[which(phfinal$Circ>100), "Circ"] <- phfinal[which(phfinal$Circ>100), "Circ"]/10
```

Para asegurarnos que este todo bien, volvamos a hacer el gr√°fico anterior.

```{r}
ggpairs(phfinal)
```

Podemos intentar ajustar un modelo para ver de que depende y si depende de
algo m√°s adem√°s del ambiente. 

```{r}
mod_bma <- glm(Inflorescencias ~ Biomasa * Macollos * Circ * Ambiente, 
                  family = "poisson", data = phfinal)
summary(mod_bma)
```

```{r}
anova(mod_bma, test = "Chisq")
```

Leyendo el resumen del modelo, vemos que algunos coeficientes no pudieron 
calcularse por singularidades, es decir no hab√≠a suficientes datos. Por lo
que es muy recomendable ajustar un modelo m√°s simple.

```{r}
mod_bma <- glm(Inflorescencias ~ Biomasa * Macollos * Ambiente, 
                  family = "poisson", data = phfinal)
summary(mod_bma)
```


```{r}
anova(mod_bma, test = "Chisq")
```

## Ejercicio 2
Este modelo estima todos los coeficientes, y todas variables explicatorias y sus interacciones son significativas. Pero tiene un
problema, ¬øCu√°l es?

A continuaci√≥n analizemos los residuos del modelo:

```{r}
autoplot(mod_bma, which = 1:6)
```
## Ejercicio 3
Analicen los gr√°ficos. ¬øHay alg√∫n punto influyente?

```{r}
mod_a <- glm(Inflorescencias ~ Ambiente, data = phfinal, family = "poisson")
summary(mod_a)
```

## Por su cuenta

En verdad el n√∫mero de inflorescencias es funci√≥n del n√∫mero de macollos. Por lo que es bastante obvio que, si hay m√°s macollos va
a haber m√°s inflorescencias.

Resulta m√°s interesante, ecologicamente, investigar que proporci√≥n de 
macollos llegan a florecer.


## Ejercicio 4

¬øQue distribuci√≥n debemos usar para modelar este tipo de dato?

## Ejercicio 5
Calculen la proporci√≥n y grafiquenla por ambiente.


Una aclaraci√≥n, cuando tenemos datos donde hay una proporci√≥n debemos indicar el peso de cada dato. No es lo mismo que florezcan 5/10 macollos que 20/40 aunque la proporci√≥n sea la misma. El segundo dato
deber√≠a ser m√°s importante porque son m√°s macollos. Hay dos formas
de realizar esto en R: hacer que la variable de respuesta sea una 
matriz con dos columnas, el n√∫mero de √©xitos y el n√∫mero de repeticiones. En nuestro caso, ¬øQu√© corresponde poner en cada columna?
Esto se hace con la funci√≥n `cbind()`, por ejemplo:

```{r}
glm(cbind(exitos, total) ~ variable_explicatoria)
```

Otra forma es calculando la proporci√≥n de macollos florecidos e
indicar el peso de cada dato con el argumento `weights` de `glm()`.
Por ejemplo:


```{r}
glm(proporcion ~ variable_explicatoria, weights = total)
```

## Ejercicio 6

Ajusten el modelo con alguna de las opciones. Si quieren, pueden
comprobar que ambos m√©todos dan los mismos resultados.


## Ejercicio 7

Analicen los residuos del modelo.


